臺灣高雄地方法院刑事判決　　　　　　 100年度交易字第37號
公　訴　人　臺灣高雄地方法院檢察署檢察官
被　　　告　蔡美淑
上列被告因過失致死案件，經檢察官提起公訴（100年度調偵字
第44號），本院判決如下：
    主  文
蔡美淑因過失致人於死，處有期徒刑陸月，如易科罰金，以新臺
幣壹仟元折算壹日。
    事  實
一、蔡美淑於民國99年5月12日11時許，駕駛車牌號碼為3313-GR
    號自用小貨車（下稱自小貨車），沿高雄縣仁武鄉（現改制
    為高雄市仁武區○○○路由西往東方向行駛，行經澄觀路17
    28號前時，本應注意汽車在同向二車道以上之道路除應依標
    誌或標線之指示行駛外，於變換車道時，應讓直行車先行，
    並注意安全距離，而依當時天候晴、日間有自然光線、柏油
    路面乾燥、無缺陷、無障礙物、視距良好，亦無其他不能注
    意之情事，竟因欲接聽行動電話而疏未注意及此，即貿然向
    右變換車道欲靠路邊停車，適有陳德安騎乘車牌號碼XVP-53
    7號之普通重型機車與蔡美淑同向直行而至，閃煞不及而發
    生碰撞，致陳德安因而受有頭部外傷併腦內出血、頸椎第一
    節骨折、急性心肌梗塞、敗血症、呼吸衰竭、左側鎖骨骨折
    、左側第一到第十一肋肋骨骨折、右側第十肋肋骨骨折、雙
    側肺挫傷併雙側血胸等傷害，經送往高雄醫學大學附設中和
    紀念醫院（下稱高雄中和醫院）急救，並於99年5月15日因
    病危辦理自動離院，嗣於99年5月15日10時58分許，在其位
    於高雄市○○區○○街之住處內因傷重不治死亡。蔡美淑於
    肇事後，在未有偵查犯罪職務之機關或公務員發覺其為犯罪
    人前，即向至事故現場處理本件道路交通事故，尚不知肇事
    者為何人之高雄縣政府（現改制為高雄市政府）警察局仁武
    分局交通警察隊警員當場承認其肇事犯罪，自首並接受裁判
    。
二、案經高雄縣政府（現改制為高雄市政府）警察局仁武分局報
    請臺灣高雄地方法院檢察署檢察官偵查起訴。
    理  由
一、本判決所引用之證據資料（詳後引用之各項證據），其中係
    屬傳聞證據部分，縱無刑事訴訟法第159 條之1 至第159 條
    之4或其他規定之傳聞證據例外情形，因經當事人於法院調
    查證據時，知有第159條第1項不得為證據之情形，而未於言
    詞辯論終結前聲明異議，本院審酌上開證據作成時並無不合
    法定程序之情形，認為適當，依刑事訴訟法第159條之5第1
    項、第2項之規定，為傳聞法則之例外，應有證據能力。
二、上揭犯罪事實，業據被告蔡美淑於本院審理時坦承不諱（
    見本院100年度交易字第37號卷第12、29、38頁），核與證
    人即被害人陳德安之子陳昭銘於警詢、偵查、及本院準備程
    序中之證述相符（見相驗卷第8-10頁、第21-23頁、本院100
    年度審交易字第339號卷第28頁），復有高雄縣政府警察局
    仁武分局（下稱仁武分局）道路交通事故談話紀錄表1份、
    道路交通事故現場圖1紙、道路交通事故調查報告表(一)、(
    二)各1份、道路交通事故現場蒐證照片12張、仁武分局酒精
    測試報告1份附卷可稽（見偵一卷第11-16、21頁）。又被害
    人陳德安因本件車禍受有頭部外傷併腦內出血、頸椎第一節
    骨折、急性心肌梗塞、敗血症、呼吸衰竭、左側鎖骨骨折、
    左側第一到第十一肋肋骨骨折、右側第十肋肋骨骨折、雙側
    肺挫傷併雙側血胸等傷害，經送醫急救，仍於99年5月15日
    因病危辦理自動離院，嗣於99年5月15日10時58分許，在其
    位於高雄市○○區○○街之住處內因傷重不治死亡等情，業
    經臺灣高雄地方法院檢察署檢察官督同法醫師相驗屬實，有
    該署相驗筆錄、相驗屍體證明書、檢驗報告書、及高雄中和
    醫院診斷證明書附卷可憑（見相驗卷第20、24-29、30頁、
    偵一卷第17頁）。則被告於上揭時、地與被害人陳德安發生
    車禍，被害人因而受有上揭傷害，經送醫後因傷重不治死亡
    之事實，堪以認定。
三、按汽車在同向二車道以上之道路（車道數計算，不含車種專
    用車道、機車優先道及慢車道），除應依標誌或標線之指示
    行駛外，並應遵守下列規定：六、變換車道時，應讓直行車
    先行，並注意安全距離，道路交通安全規則第98條第1項第6
    款定有明文，而被告為領有駕駛執照之汽車駕駛人，自應注
    意及此。又本件事故發生當時天候晴、日間有自然光線、柏
    油路面乾燥、無缺陷、無障礙物、視距良好等情，有上揭道
    路交通事故調查報告表(一)及上揭道路交通事故現場蒐證照
    片12張在卷可參，被告並無不能注意之情事。然被告卻於變
    換車道時疏未讓直行車先行，致於上開肇事地點，與同向直
    行而至之被害人陳德安所騎乘之普通重型機車發生碰撞，致
    陳德安人、車倒地，並受有前揭傷害，經送醫急救，仍因傷
    重不治死亡，被告於本件車禍之發生，顯有過失至明。況且
    ，本件經臺灣省高屏區車輛行車事故鑑定委員會鑑定之意見
    認「蔡美淑駕駛小貨車變換車道未讓直行車先行，並注意安
    全距離為肇事原因；陳德安駕駛重機車直行，無肇事原因」
    等情，有該鑑定委員會99年8月4日高屏澎鑑字第0996002468
    號函暨檢附之鑑定意見書1份在卷可參（見偵一卷第40-42頁
    ），益證被告駕駛自用小貨車肇事致被害人陳德安傷重不治
    死亡之行為，確有過失無疑。又被害人陳德安係因本件車禍
    死亡，已如前述，則被害人陳德安之死亡與被告之過失行為
    間，即有相當因果關係。綜此，本件被告過失致人於死之犯
    行，事證明確，應予依法論科。
四、核被告蔡美淑所為，係犯刑法第276條第1項之過失致死罪。
    又被告肇事後，在未有偵查犯罪職務之機關或公務員發覺其
    為犯罪人前，即向處理本件道路交通事故，尚不知肇事者為
    何人之仁武分局交通隊警員供承其肇事犯罪，自首並接受裁
    判等情，有道路交通事故肇事人自首情形紀錄表1紙在卷（
    見偵一卷第22頁）可憑，爰依刑法第62條前段之規定減輕其
    刑。至公訴意旨固謂被告僅持有自用小客車駕照，竟越級駕
    駛自用小貨車，而屬「無照駕駛」，應依道路交通管理處罰
    條例第86條第1項規定加重其刑等語，然按道路交通管理處
    罰條例第86條第1項所定汽車駕駛人無照駕駛，因而致人死
    亡或受傷，依法應負刑事責任時，加重其刑至二分之一之規
    定，旨在對同條例第21條第1項、第21條之1第1項各款情形
    所設，查本件被告並非以擔任、駕駛自小貨車司機為其職業
    ，業據被告供陳在卷（見本院100年度交易字第37號卷第43
    頁），則依道路交通安全規則第53條所定汽車駕駛執照之分
    類以觀，被告並無須以考領取得小型車職業駕駛執照，始得
    駕駛上開自用小貨車；復對照道路交通安全規則第61條第1
    項所定取得高一級車類駕駛資格者，准其駕駛較低級車類之
    車輛之各款規定中，並無就領有自用小貨車駕駛執照者得駕
    駛自用小客車之規定，據此反面推論，益徵自用小貨車駕駛
    執照非屬高於自用小客車駕照等級之執照，是以，本件被告
    雖僅持有自用小客車駕駛執照，即駕駛自用小貨車上路，然
    因其並非越級駕駛，自非屬無照駕駛，是被告前揭所為，自
    無依上開無照駕駛之規定予以加重其刑之餘地，併此敘明。
五、爰審酌被告駕駛上開自小貨車未能遵守道路交通安全規則，
    一時疏忽肇事致被害人陳德安死亡，造成生命喪失而無從彌
    補之情事，惟於犯本案後坦承全部犯行，態度良好，顯有悔
    意，且已與被害人之家屬陳昭銘、陳周月、陳履嘉、陳玉梅
    、陳姿伶5人達成和解，賠償其等之損害（見本院100年度審
    交易字第339號卷第31頁），而被害人陳德安之子陳昭銘並
    為被告向本院具狀請求從輕量刑，給予被告自新之機會，此
    有卷附刑事陳述狀1份可證（見100年度審交易字第339號卷
    第33頁），並審酌被告家境小康之生活狀況、高中畢業之智
    識程度（見偵一卷第4頁）等一切情狀，量處如主文所示之
    刑，並參酌前開犯罪情狀，諭知如主文所示易科罰金之折算
    標準，以資懲儆。
據上論斷，應依刑事訴訟法第299條第1項前段，刑法第276條第1
項、第62條前段、第41條第1項前段，刑法施行法第1條之1第1項
、第2項前段，判決如主文。
本案經檢察官楊瀚濤到庭執行職務。
中    華    民    國  100    年    9    月    29      日
                   刑事第十八庭  審判長法  官  黃宗揚
                                       法  官  林青怡
                                       法  官  徐彩芳
以上正本證明與原本無異。
如不服本判決應於收受送達後10日內向本院提出上訴書狀，並應
敘述具體理由；如未敘述上訴理由者，應於上訴期間屆滿後20日
內向本院補提理由書（均須按他造當事人之人數附繕本）「切勿
逕送上級法院」。
中    華    民    國   100    年    9     月    29    日
                                       書記官  王楨珍
附錄本案論罪科刑法條全文：
刑法第276條：
因過失致人於死者，處 2 年以下有期徒刑、拘役或 2 千元以下
罰金。
從事業務之人，因業務上之過失犯前項之罪者，處5 年以下有期
徒刑或拘役，得併科3 千元以下罰金。